【裁判字號】    89,自,57
【裁判日期】    900911
【裁判案由】    誹謗
【裁判全文】
臺灣臺北地方法院刑事裁定                            八十九年度自字第五七號
    自  訴  人  甲○○
    代  理  人  謝佳伯律師
    被      告  乙○○
    選任辯護人  林志豪
右列被告因誹謗案件，經自訴人提起自訴，本院裁定如左：
    主  文
自訴駁回。
    理  由
一、按法院或受命推事於自訴案件第一次審判期日前訊問及調查結果，如認為案件有
    刑事訴訟法第二百五十二條至第二百五十四條之情形者，得以裁定駁回其自訴，
    同法第三百二十六條第三項定有明文。
二、本件自訴意旨略稱：被告乙○○，於民國（下同）八十八年十二月十二日，召開
    記者會，指自訴人甲○○屬「國民黨的黑金政治關係」之一員，且列名第十七，
    又於八十八年十二月二十三日召開記者會，再度公開誣指自訴人「甲○○超貸」
    ，顯然涉有誹謗云云。被告乙○○雖經合法傳喚未到庭，然提出答辯狀辯稱：係
    引據中央通訊社八十四年四月二十八日新聞稿，該新聞稿記載自訴人經營天富公
    司，於八十一年四月，以土地向彰化銀行台北信義分行貸款新台幣八億餘元，涉
    嫌勾串分行經理等人為抵押鑑定表上不實記載，經本院判處有期徒刑十月，並非
    毫無根據，雖然該案最後自訴人經判決無罪確定，然而自訴人超貸是事實，而自
    訴人當時擔任省議員，為公眾人物，該事件自屬可受公評之事等語。
三、經查：自訴人於八十一年間擔任天富建設公司負責人，以台北縣萬里鄉○○里○
    ○段龜吼小段一六一之六等二十二比土地，向彰化銀行貸款新台幣九億七千二百
    萬元，自訴人並且擔任連帶保證人，至八十八年八月止，尚欠四億五千多萬元，
    已成為呆帳之事實，業經自訴人陳稱在卷。而黑金政治為國人所深惡痛絕，而一
    般人觀念中所謂金權政治，多指民意代表假借其權利謀取不正當之利益，其中利
    用職權之便向公營金融機構貸取顯不相當之高額貸款，造成呆帳為相當普遍之現
    象。而刑法誹謗罪係明知為不實之事項，以損害他人名譽之目的所為之言行為成
    立要件。本件被告所發表之新聞稿中指稱被告擔任天富建設公司負責人，並擔任
    連帶保證人，向彰化銀行貸款，目前尚有呆帳四億多元部分，自訴人並不否認，
    雖然自訴人因該貸款案所涉詐欺、偽造文書案件於被告二人發表新聞稿時已經判
    決無罪確定在案，被告未加以說明固有不當之處，但衡諸常情，一般民眾以不動
    產向銀行貸款，除非特殊情形，銀行均予嚴加審核，造成呆帳之情形並不多，而
    本案呆帳金額高達四億多，貸款當時自訴人係擔任省議員，彰化銀行又屬省屬銀
    行，依照一般民眾之認知，自訴人若非具有省議員之身分，恐無法貸得上開金額
    ，而事實上民意代表向公營行庫或信用合作社、農會等金融機構貸款造成呆帳之
    情形相當普遍，故本案固然自訴人所涉案件經判決無罪確定，然被告所發表之內
    容，依照當時一般民眾之認知，應認尚未達誹謗之程度，且屬可受公評之事，綜
    合上述，被告所為顯然不能成立誹謗罪，犯罪嫌疑顯有不足，爰駁回其自訴。
四、據上論斷，應依刑事訴訟法第三百二十六條第三項、第二百五十二條第十款，裁
    定如主文。
中      華      民      國      九十      年      九    月    十一    日
                                      臺灣臺北地方法院刑事第二庭
                                          法  官  曾  正  龍
右正本證明與原本無異。
如不服本裁定應於送達後五日內向本院提出抗告狀。
                                          書記官  彭  自  青
中      華      民      國      九十      年      九    月    十三    日


司法院資訊處製作；財團法人民間司法改革基金會備份。
